台灣高等法院民事判決　　　　九十二年度上國字第九號
　　上　訴　人　乙○○○
　　　　　　　　甲○○
　　右　一　人
　　法定代理人　林健忠
　　共　　　同
　　訴訟代理人　吳慶隆律師
　　被 上訴 人　台北縣三重市公所
　　法定代理人　李乾龍
　　訴訟代理人　謝家健律師
右當事人間請求國家賠償事件，上訴人對於中華民國九十二年四月十六日臺灣板橋地
方法院九十一年度重國字第六號第一審判決提起上訴，並為訴之追加，經本院於九十
三年一月七日言詞辯論終結，判決如左：
    主    文
原判決關於駁回上訴人後開第二、三項之訴部分，及該部分假執行之聲請，並訴訟費
用(除確定部分外)之裁判均廢棄。
被上訴人應再給付上訴人乙○○○新台幣伍萬陸仟伍佰玖拾貳元，及自九十一年八月
十日起至清償日止，按週年利率百分之五計算之利息。
被上訴人應再給付上訴人甲○○新台幣肆拾萬元，及自九十二年十二月二日起至清償
日止，按週年利率百分之五計算之利息。
被上訴人應另給付上訴人甲○○新台幣壹佰參拾萬肆仟參佰玖拾陸元，及自九十二年
十二月二日起至清償日止，按週年利率百分之五計算之利息。
其餘之上訴、追加之訴均駁回。
第一審（除確定部分外）、第二審訴訟費用及追加之訴訟費用由被上訴人負擔十分之
四，餘由上訴人負擔。
本判決第二項、第三項、第四項被上訴人給付部分，於上訴人乙○○○、甲○○分別
以新台幣壹萬玖仟元、伍拾陸萬元為被上訴人預供擔保後得假執行，但被上訴人如於
假執行之執行標的拍定、變賣前分別以新台幣伍萬陸仟伍佰玖拾貳元、壹佰柒拾萬肆
仟參佰玖拾陸元為上訴人乙○○○、甲○○預供擔保，得免為假執行。
上訴人其餘假執行之聲請駁回。
    事    實
甲、上訴人方面：
壹、聲明：
一、原判決關於駁回上訴人乙○○○、甲○○後開第二項、第三項之訴部分均廢棄。
二、右廢棄部分，被上訴人應再給付上訴人乙○○○二十三萬八千二百二十七元，及
    自民國九十一年八月十日起至清償日止，按年息百分之五計算之利息。應再給付
    上訴人甲○○三百九十五萬零六元，及自九十二年十二月一日上訴理由（二）狀
三、第一審廢棄部分及第二審訴訟費用均由被上訴人負擔。
四、第二項請求，上訴人等均願供擔保，請准宣告假執行。
貳、陳述：除與原判決記載相同者外，補稱：
一、關於上訴人乙○○○部分：
(一)、上訴人就本件侵權行為之發生並無過失，原審認上訴人與有過失，並無理由，
      此部分上訴金額為十三萬一千九百七十七元：
      本案車禍刑事部分，據本院九十一年交上易字第四十七號判決書第二頁第二段
      載明：「至先前告訴人（即上訴人）機車如何行駛至被上訴人車前之過程，與
      本件被上訴人（垃圾車駕駛李泳通）疏未注意車前狀況貿然起步，致生追撞之
      事實，並無任何關連性，而告訴人乙○○○無照騎乘輕機車，雖有違規定，惟
      亦與本件交通事故之發生無因果關係，尚難憑此認告訴人乙○○○亦同有過失
      。」云云，並未認定上訴人於本件車禍之發生與有過失。況本件原審判決認上
      訴人乙○○○之駕駛行為與有過失為百分之二十，無非以「乙○○○騎乘輕型
      機車附載甲○○及林哲平二人，行經肇事地點未依規定行駛慢車道路或外側載
      道，並於紅燈時占用直行之快車道等待左轉，致被告李泳通未注意前方停有機
      車，遭被告李泳通不慎撞及受傷。原告乙○○○顯違反上開道路交通安全規定
      而與有過失，原告乙○○○對於本件肇事應負百分之二十責任：：」云云，惟
      上訴人乙○○○係依道路交通管理處罰條例第四條第一項之規定，遵循交通警
      察之指揮，才會在直行之快車道上等待左轉，並無違法或過失可言，原審判決
      認定上訴人乙○○○之駕駛行為與有過失為百分二十，進而判令其就機車修理
      費、醫療費、看護費、交通費、減少勞動能力及精神慰撫金部分應負擔十三萬
      一千九百七十七元，即屬無據。
（二）、不能工作之損害，該部分上訴金額為十萬六千二百五十元：
      上訴人原在中沖實業社任職，每月領有薪津二萬零一百元，自九十年四月本件
      車禍後即不能上班受領薪津，迄醫生囑咐復健休息之時期（九十一年二月二十
      日），共有十個月又十五日不能工作，計有二十一萬一千零五十元之減少勞動
      工作之損失，原審僅核准勞動能力損害十萬四千八百元，尚不足十萬六千二百
      五十元，被上訴人應負賠償責任。
二、關於上訴人甲○○部分：
（一）上訴人甲○○就本件侵權行為之發生並無過失，原審認上訴人與有過失，並無
      理由，該部分上訴金額為三十一萬九千五百一十元：
      上訴人乙○○○就本件侵權行為之發生並無過失，已如前述，而原審認上訴人
      乙○○○為上訴人甲○○之使用人，上訴人甲○○就本件之損害亦應負擔百分
      之二十，進而判令上訴人應自行負擔醫療費用、看護費、交通費及精神慰撫金
      共三十一萬九千五百一十元，即非有理由。
（二）精神慰撫金部分：請求被上訴人再給付二百萬元。
      上訴人終止治療之結果，經鑑定為輕度殘障，醫生並認右下肢運動功能明顯受
      損，勞動能力減少百分之七十左右，已對上訴人之身心及日後人格之形成造成
      重大之影響，原審僅准予慰撫金一百萬元，自嫌偏低，故上訴請求增加給付二
      百萬元。
（三）減少勞動能力部分：追加請求一百六十三萬四百九十六元。
      上訴人甲○○業經馬偕醫院鑑驗成輕度之殘障，醫生並認右下肢運動功能明顯
      受損，符合勞保殘廢給付標準屬第一四三項為殘廢第十一級，肌力降低百分之
      四十之後遺症，可能終身減損其勞動能力。依勞動基準法第五十四條第一項之
      規定，上訴人甲○○為殘廢第十一級，勞動能力喪失約百分之三八點四五左右
      ，因發生車禍時上訴人仍為學生，並未有工作，如以二十歲為其工作之始期，
      算至勞動基準法所定之勞工退休年齡六十歲止，有四十年之工作期間，以每個
      月基本工資一萬五千八百四十元，依霍夫曼計算法扣除中間利息，其減少勞動
      能力所致之損害總額為一百六十三萬四百九十六元。爰依民法第一百九十三條
      第一項之規定，追加請求減少勞動能力損失一百六十三萬四百九十六元。
參、證據：除援用第一審所提證據外，補提診斷證明書一份為證，並聲請向馬偕醫院
    淡水分院函詢上訴人甲○○喪失、減少勞動能力之情形。
乙、被上訴人方面：
壹、聲明：
一、上訴駁回。
二、若受不利之判決，被上訴人願供擔保免予假執行。
三、第二審訴訟費用由上訴人負擔。
貳、陳述：除與原判決記載相同者外，補稱：
一、上訴人乙○○○請求減少勞動能力之損失部分：
（一）上訴人乙○○○車禍受傷後，於九十年八月十五日在振興醫學中心接受右肩旋
      轉修補手術，自同年八月二十日出院時至九十一年二月二十日止，醫生預估約
      須六個月之復健期，僅係預估性質，並非必須六個月，而上訴人於九十年十二
      月二十六日門診時，復原情形十分良好，右手已完全上舉，疼痛症狀亦大大改
      善，顯見當時已無不能工作之影響。
（二）上訴人八十九年度扣繳憑單其所得為十四萬四千元，平均月所得為一萬二千元
      ，上訴人主張每月二萬一百元云云，顯非事實。又按上訴人究於何時恢復工作
      ？有何支付證明？上訴人亦未能舉證以實其說。至於證人許素雲所言被上訴人
      並否認之。
（三）原審判決減少勞動能力部分為十萬四千八百元，應屬允當，上訴人主張尚不足
      十萬六千二百五十元，非可採信。
二、上訴人甲○○部分：
（一）精神慰撫金部分：
      原審斟酌上訴人之地位、資力、受傷情形及精神上所受痛苦，暨加害人之地位
      資力，判決上訴人甲○○精神慰撫金以一百萬元為適當，堪稱允當，蓋上訴人
      甲○○年僅九歲，尚在成長階段，恢復能力較為迅速，所受精神上痛苦亦應較
      輕，雖日後之勞動能力或受限制，惟屬另一問題，上訴人請求再給付精神慰撫
      金二百萬元，顯屬過高。
（二）減少勞動能力部分：
    １、上訴人追加請求一百六十三萬零四百九十六元，被上訴人不同意。
    ２、上訴人依據馬偕醫院九十二年五月七日之乙種診斷證明書，主張勞動能力喪
        失百分之七十左右，惟再經本院函詢馬偕醫院據該院分別函覆：「至九十二
        年五月份遺留右踝關節、右膝關節攣縮及右下肢肌力降低百分之四十之後遺
        症：：」（見九十二年八月十八日馬偕醫院骨字第九二二四七○號函）、「
        九十二年十月十七日回本院門診重新檢查結果為左腳踝關係活動範圍喪失生
        理運動範圍二分之一以上（蹠屈二十五度、背屈零度），關節活動範圍喪失
        三分之一以上，依照勞保殘廢給付標準屬第一四三項為殘廢第十一級。」（
        見九十二年十月七日馬院醫復字第九二二九一四號函），顯見其損傷程度將
        隨時間而改善；再者，上訴人左、右腳踝關節各喪失生理活動範圍二分之一
        及三分之一程度，究於日後勞動能力有如何之影響，上訴人亦未能證明。上
        訴人甲○○雖主張勞動能力喪失為殘廢第十一級約百分之三八點四五左右。
        惟所謂勞動能力之減少係指工作能力一部減少而言，勞動能力減少之程度，
        仍應斟酌被害人年齡、身體狀況、智能、受傷程度與工作能力之影響綜合認
        定，查上訴人甲○○年紀尚幼未來工作之可塑性甚大，以其腳踝關節之傷害
        ，如非從事體力勞動或需專為腳部操作之工作，其勞動能力是否減損如上訴
        人所稱百分之三八點四五即堪質疑。
三、上訴人與有過失。
（一）上訴人乙○○○主張其係因遵循交通警察之指揮，才會在直行之快車道上等待
      左轉，並無違法或過失云云，惟按現場交通警察係以往八里方向顯示綠燈而指
      示直行車輛順向通過，並非指示上訴人乙○○○停於路中等待左轉；又上訴人
      乙○○○已行於內側快車道上，當時綠燈為直行車輛之行進方向，若以上訴人
      乙○○○違規再予指示返回慢車道更有危險之不能，並非交通警察指揮其行使
      快車道等待左轉，則上訴人乙○○○係違規行駛內側快車道以致肇事，與交通
      警察之指揮無涉，上訴人所辯本無證據證明，實不足採。
（二）本院九十一年度交上易字第四十七號刑事判決書雖記載：「告訴人（即上訴人
      ）機車如何行駛至被告車前之過程與本件被告（即肇事車輛駕駛人李泳通）疏
      未注意車前狀況貿然起步之過失行為致生追撞之事實，並無任何關連性」，惟
      按刑事判決之認定並不拘束本件民事審判，且肇事車輛當時係行駛於快車道，
      因遇紅燈而停於停止線，依通常之信賴駕駛人均遵守交通規則直行下，且其前
      本無其他車輛亦不應有車輛行於網格線上之情形而起步直行，上訴人違規行於
      快車道並停於網格線之情狀自屬異常，而上訴人乙○○○停於路中網格線上將
      會妨礙直行車輛之行進亦應為其所認識，則上訴人本應行於慢車道以待直行車
      輛通過後再為左轉或為兩段式左轉而不為，致生遭追撞事故，肇事車輛疏未注
      意車前狀況固有過失，上訴人乙○○○違規亦為肇事之原因，自係與有過失。
（三）據上，原審判決應扣減賠償金額百分之二十尚屬偏低，上訴人就扣減部分請求
      被上訴人再給付乙○○○十三萬一千九百七十七元及再給付甲○○三十一萬九
      千五百一十元，自無理由。
、證據：援用第一審所提證據。
丙、本院依職權向臺灣板橋地方法院檢察署調閱該署九十一年度執緝字第一四一Ｏ號
    李泳通過失傷害案卷、向馬偕醫院函查甲○○手術診治後恢復情形及喪失、減少
    勞動能力情形。
    理　　由
壹、程序方面：
一、本件上訴人甲○○起訴請求被上訴人賠償之損害範圍，原未包括上訴人甲○○減
    少勞動能力部分之損害，嗣於本審時擴張聲明，請求被上訴人應賠償上訴人甲○
    ○該部分損害一百六十三萬零四百九十六元，依民事訴訟法第四百四十六條第一
    項但書、第二百五十五條第一項第三款之規定，應予准許，先予敘明。
貳、實體方面：
一、上訴人主張：原審共同被告李泳通為被上訴人所屬清潔隊之隊員，乃依法令從事
    於公務之人員，於民國九十年四月四日十七時三十八分許駕駛被上訴人所有Ｑ二
    ─三二Ｏ號清潔垃圾車，由一０三縣道蘆洲市往八里鄉方向行駛，欲將收集之垃
    圾送往垃圾場處理，途經台北縣五股鄉○○路○段與洲后路口等待紅綠燈欲直行
    時，本應注意車前狀況，保持行車之安全距離，並應在直行車道行駛，且依當時
    之情狀又無不能注意之情形，竟仍疏於注意，貿然起步前行，撞及同方向待左轉
    之上訴人乙○○○所騎乘後載上訴人甲○○之機車，車號：ＱＶＹ─六一七，致
    使伊人車倒地，機車受損、上訴人乙○○○受有右肩峰骨折、右手臂挫傷血腫、
    合併皮膚壞死，其機車並有受損；上訴人甲○○受有兩側脛腓骨開放性骨折、兩
    腿膝下部分嚴重壓挫傷、合併皮膚壞死、缺失，依國家賠償法之規定，被上訴人
    應對於上訴人負損害賠償責任，爰依國家賠償法第五條、第六條、第七條規定，
    請求被上訴人賠償上訴人乙○○○醫療費用二十一萬一千五百二十四元、不能工
    作之損害二十一萬一千零五十元、看護費用三萬六千八百五十元、機車修復費用
    七千八百元、精神慰撫金二百萬元，合計二百四十七萬零九百零四元；賠償上訴
    人甲○○醫療費用六十三萬一千九百零八元、看護費八十一萬元、交通費用八千
    二百五十元、精神慰撫金八百萬元，扣除被上訴人先前墊付之十二萬四千六百元
    後，合計為九百零一萬四千一百四十八元，並均加計法定遲延利息等語。（原審
    就上訴人乙○○○部分，判決被上訴人應負擔機車修理費三千五百零五元、醫療
    費用三萬七千一百七十八元、看護費一萬零七百二十二元、交通費三千六百八十
    元、減少勞動能力損失十萬四千八百元、精神慰撫金五十萬元，合計六十五萬九
    千八百八十元，並認定上訴人與有過失百分之二十，折計被上訴人應給付上訴人
    乙○○○五十二萬七千九百零八元，並加付遲延利息；就上訴人甲○○部分，被
    上訴人應負擔醫療費用七萬六千二百九十九元、看護費五十一萬三千元、交通費
    八千二百五十元、精神慰撫金一百萬元，合計一百五十九萬七千五百四十九元，
    並認定上訴人甲○○與有過失百分之二十，折計被上訴人應給付上訴人甲○○一
    百二十七萬八千零三十九元，並加付遲延利息，其餘之請求則均予駁回。被上訴
    人對於上開敗訴部分，未聲明不服，此部分已告確定。而上訴人乙○○○就其敗
    訴部分中判令伊負擔與有過失百分之二十部分計十三萬一千九百七十七元及減少
    勞動能力之損害十萬六千二百五十元範圍內，聲明不服，其餘部分則未聲請不服
    ，此部分亦已告確定；上訴人甲○○除就判令伊負擔與有過失百分之二十部分計
    三十一萬九千五百一十元及精神慰撫金部分在二百萬元範圍內聲明不服外，並於
    本審擴張聲明請求減少勞能力損失一百六十三萬零四百九十六元；其餘敗訴部分
    則未聲明不服，此部分亦已告確定，另上訴人於原審請求共同被告李泳通與被上
    訴人負不真正連帶賠償責任部分，經原審駁回其請求後，未據上訴人聲明不服，
    此部分亦告確定）
二、被上訴人則以：上訴人乙○○○一年所得為十四萬四千元，原審按月薪一萬二千
    元，及減少勞動能力之期間為八月又二十二日作為基準，計算其減少勞動能力之
    損失為十萬四千八百元，並無不合，上訴人乙○○○請求伊再給付十萬六千二百
    五十元，洵非有據。另原審核定上訴人甲○○之精神慰撫金為一百萬元，堪稱允
    當，甲○○上訴請求增加慰撫金二百萬元，應屬偏高，又上訴人甲○○受傷後恢
    復情況良好，其於日後勞動能力受何影響，亦未能舉證證明，上訴人甲○○主張
    按其終身減少勞動能力約百分之三八點四五計算減少工作能力之損害，尚嫌無據
    。又上訴人二人就本件侵權行為之發生均與有過失百分之二十，原審按此比例減
    輕被上訴人之賠償責任，並無不當等語資為抗辯。
三、原審認定被上訴人所屬清潔隊隊員李泳通，於前揭時地駕駛被上訴人所有清潔垃
    圾車，因疏於注意而撞及上訴人乙○○○所騎乘附載甲○○之機車，致使乙○○
    ○受有右肩峰骨折、右手臂挫傷血腫、合併皮膚壞死；上訴人甲○○受有兩側脛
    腓骨開放性骨折、兩腿膝下部分嚴重壓挫傷、合併皮膚壞死，認被上訴人應負國
    家賠償責任，就上訴人乙○○○部分，判命被上訴人應負擔機車修理費三千五百
    零五元、醫療費用三萬七千一百七十八元、看護費一萬零七百二十二元、交通費
    三千六百八十元、減少勞動能力十萬四千八百元、精神慰撫金五十萬元，合計六
    十五萬九千八百八十元之損害，並認定上訴人於車禍之發生與有過失百分之二十
    ，應按此比例減輕被上訴人之賠償責任，折算被上訴人應給付上訴人乙○○○五
    十二萬七千九百零八元，並加付遲延利息；就上訴人甲○○部分，被上訴人應負
    擔醫療費用七萬六千二百九十九元、看護費五十一萬三千元、交通費八千二百五
    十元、精神慰撫金一百萬元，合計為一百五十九萬七千五百四十九元，並認定上
    訴人甲○○與有過失百分之二十，折算被上訴人應給付上訴人甲○○一百二十七
    萬八千零三十九元，並加付遲延利息，均已詳敘其判決理由及所憑之證據，被上
    訴人對於上開應給付部分，亦未聲明不服，此部分已告確定，本院不再贅述，先
    予敘明。
四、茲所應審究者為：(一)上訴人就本件車禍之發生是否與有過失，應否減輕被上訴
    人之賠償責任。(二)上訴人乙○○○請求被上訴人再給付減少工作能力之損害十
    萬六千二百五十元應否准許。(三)上訴人甲○○請求增加給付慰撫金二百萬元應
    否准許。(四)甲○○追加請求被上訴人賠償減少勞動能力之損失一百六十三萬零
    四百九十六元，應否准許。茲分論之：
(一)上訴人就本件車禍之發生是否與有過失，被上訴人應否減輕其賠償責任：
    上訴人主張本院九十一年交上易字第四十七號判決書謂「至先前告訴人（即上訴
    人）機車如何行駛至被上訴人車前之過程，與本件被上訴人（垃圾車駕駛李泳通
    ）疏未注意車前狀況貿然起步致生追撞之事實，並無任何關連性，而告訴人乙○
    ○○無照騎乘輕機車，雖有違規定，惟亦與本件交通事故之發生無因果關係，尚
    難憑此認告訴人乙○○○亦同有過失。」云云，並未認定上訴人於本件車禍之發
    生與有過失，況上訴人乙○○○係因遵循交通警察之指揮，才會在直行之快車道
    上等待左轉，上訴人乙○○○並無違法或過失可言等語。惟查：上訴人乙○○○
    於肇事時騎乘機車附載孫子二人，為上訴人所不爭，核其駕駛行為已違反道路交
    通安全規則第八十八條「機器腳踏車在駕駛人後設有固定座位者，得附載一人」
    之規定，致使機車因超載乘客，車身相對不穩而增加肇事危險性。又上訴人在劃
    分有快慢車道之道路，於內側車道即快車道行駛至被上訴人李泳通所駕駛之車輛
    前方停車等紅燈，並違反同法第九十九條第一項第二款「在已劃分快慢車道之道
    路，輕型機器腳踏車應在慢車道行駛」之規定，均足以增加車禍之肇事率，其違
    規行為雖非本件車禍之主因，但亦屬本件車禍發生原因之一，本院前揭刑事判決
    並未就上訴人乙○○○超載乘客一人及違規行駛快車道，顯然增加肇事危險性之
    事實細加推敲，故本院不受上開刑事判決之拘束，認上訴人乙○○○於本件車禍
    之發生與有過失百分之二十，應按比例減輕被上訴人賠償責任百分之二十，上訴
    人二人主張伊並無過失，原判決不應減輕被上訴人之賠償責任，故被上訴人應再
    給付乙○○○扣減之十三萬一千九百七十七元，再給付甲○○扣減之三十一萬九
    千五百一十元云云，均非可採信，至於上訴人請求傳訊值勤之交通員警，以證明
    其係因遵循交通警察之指揮，才會在直行之快車道上等待左轉乙節，因該肇事地
    點既未劃定機車待轉區，且交通法規明定輕型機車不得在快車道行駛，交通警察
    焉有可能公然違規指揮其在快車道上等待左轉，上訴人之主張顯違經驗法則，自
    無可取，且無傳訊必要。
(二)乙○○○請求增加給付減少工作能力之損害十萬六千二百五十元部分：
    上訴人乙○○○主張受傷後，自九十年四月四日手術後，至九十一年二月二十日
    止，共有十月又十五日不能工作；而上訴人原在任職中沖實業社，每月可得薪資
    二萬零一百元，此期間內之工作損失共二十一萬一千零五十元，原審僅核准勞動
    能力損害十萬四千八百元，尚不足十萬六千二百五十元等語。被上訴人則以上訴
    人乙○○○自九十年四月四日起，至九十年十二月二十六日止已完全康復，其減
    少勞動能力損失僅為八個月又二十二天，且其八十九年度扣繳憑單其所得為十四
    萬四千元，平均月所得為一萬二千元，上訴人主張每月二萬一百元云云，顯非事
    實等語置辯。經查：上訴人乙○○○自九十年四月四日車禍起，分別至馬偕醫院
    及振興醫院診治，至九十年十二月二十六日止，其受傷情形已十分良好，右手已
    完全上舉，疼痛狀況也已大大改善，有振興醫院九十一年十月三日九一振醫字第
    九一○號函在卷可稽，自九十年四月四日起至九十年十二月二十六日止，其減少
    勞動能力應為八月又二十二日，上訴人主張其減少勞動能力之期間為十月又十五
    日，僅係醫生預估手術後之恢復期，非可採信。至於上訴人乙○○○提出之八十
    九年度之扣繳憑單，雖記載年所得為十四萬四千元，然其平均月所得為一萬二千
    元，顯然低於政府所定最低工資，故該扣繳憑單僅係課稅之用，與實際所得尚有
    出入，非可憑採，況中沖實業社之負責人許素雲於原審已到庭證實陳錦秀每月受
    領之薪資為二萬零一百元無訛，故本院認為應以月薪二萬零一百元計算減少勞動
    能力之損失，較為合理。以此計算，上訴人乙○○○請求減少勞動能力，在十七
    萬五千五百四十元範圍內應予准許，原審僅准予十萬四千八百元，尚不足七萬零
    七百四十元，仍應予准許，逾此部分，則應予駁回。
(三)上訴人甲○○請求增加給付慰撫金二百萬元部分：
    按不法侵害他人之身體者，被害人就非財產上之損害，依民法第一百九十五條第
    一項之規定，得請求賠償相當之金額。惟金額如何始為相當，自得由法院斟酌情
    形定之。而被害人身體受傷之輕重，與其精神上所受痛苦之程度成正比例，故法
    院定慰藉金額時，應就被害人受傷情形加以斟酌。關於不法侵害他人身體之慰藉
    金數額，應審核一切情形決定之，例如被害人之地位、家況，及加害人之地位、
    資力，各為如何、均在斟酌之列（最高法院五十年度台上字第一二○七號、五十
    年度台上字第二三七四號判決意旨參照）。本院審酌上訴人甲○○受有兩側脛腓
    骨開放性骨折、兩腿膝下部分嚴重壓挫傷、合併皮膚壞死、缺失等傷害，馬偕醫
    院並判定其右下肢肌肉及結締組織嚴重受傷，故肌力及關節活動度不易完全恢復
    ，可能終身會減損其勞動能力 (參見本院卷第五十四頁馬偕醫院函)，觀其受傷
    情形，應屬嚴重，上訴人甲○○受傷時年僅九歲，正值歡樂童年，遽然遭此重創
    ，其身心痛苦不言可喻，而其復健過程艱辛酸痛，部分機能終身不能恢復，往後
    漫長人生，無法過正常人之生活，亦無法如同正常人奔馳、運動，對於其精神、
    信心、尊嚴均需承受重大打擊，本院認原審核定其慰撫金為一百萬元，尚屬偏低
    ，應再酌予增加五十萬元始為適當，逾此部份之請求，則應予駁回。
(四)上訴人甲○○追加請求減少勞動能力之損失一百六十三萬零四百九十六元部分：
    上訴人甲○○主張其車禍受傷後經馬偕醫院鑑驗為輕度之殘障，符合勞保殘廢給
    付標準屬第一四三項為殘廢第十一級，肌力降低百分之四十之後遺症，可能終身
    減損其勞動能力。依勞動基準法第五十四條第一項之規定，上訴人甲○○為殘廢
    第十一級，勞動能力喪失約百分之三八點四五左右，以二十歲為其工作之始期，
    算至勞工退休年齡六十歲止，以每個月基本工資一萬五千八百四十元，依霍夫曼
    計算法扣除中間利息，其減少勞動能力所致之損害總額為一百六十三萬四百九十
    六元等語，被上訴人則以前詞置辯。經查：本院先後二次向馬偕紀念醫院查詢關
    於甲○○之病情，第一次據覆：病患甲○○因雙腳脛骨開放性骨折經手術後於九
    十一年五月十七日最後一次骨科門診顯示部分已痊癒，其所留下之後遺症是皮膚
    組織受損後形成關節處之孿縮，使其右膝及雙側踝關節之活動不完全，此部分在
    復健治療中，病患曾接受植皮及疤痕鬆弛術，並持續於本院復健科接受復健治療
    至九十二年五月，仍遺留右踝關節、右膝關節孿縮及右下肢肌力降低百分之四十
    之後遺症，因病人右下肢肌肉及結締組織嚴重受傷，故肌力及關節活動度不易完
　  全恢復，可能終身會減損其勞動能力。第二次據覆：病患甲○○於九十二年十月
    十七日回本院門診重新檢查結果為左腳關節活動範圍喪失生理運動範圍二分之一
    以上，右腳踝關節活動範圍喪失三分之一以上，依照勞保給付標準屬第一四三項
    為殘廢第十一級，此有該院九十二年八月十八日馬院醫骨字第九二二四七０號函
    及九十二年十月七日馬院醫復字第九二二九一四號函為憑（本院卷第五十四頁、
    第九十頁），參以該院九十二年五月三日出具之診斷證明書亦記載「病人右下肢
    運動功能明顯受損，勞動能力減少百分之七十左右」，是以上訴人甲○○主張其
    勞動能力喪失約百分之三八點四五左右，應屬合理，被上訴人上開之抗辯，應非
    可採。按上訴人甲○○現年九歲，尚無工作能力，應以二十歲為其工作之始，算
    至勞工退休年齡六十歲止，以每個月基本工資一萬五千八百四十元為基準，依霍
    夫曼計算法扣除中間利息，其減少勞動能力所致之損害總額為一百六十三萬四百
    九十六元，故上訴人甲○○追加請求被上訴人應再給付此部分之損失，洵屬正當
    ，應予准許。
五、綜上所述，被上訴人除應給付上訴人乙○○○、甲○○如原判決主文所示金額外
    ，應再增加給付上訴人乙○○○工作損失七萬零七百四十元，增加給付上訴人甲
    ○○慰撫金五十萬元及減少勞動能力損失共一百六十三萬零四百九十六元，惟因
    上訴人二人於本件車禍之發生應負百分之二十與有過失之責任，依法應減輕被上
    訴人之賠償責任，已如前述，按此比例折算結果，則被上訴人尚應給付乙○○○
    五萬六千五百九十二元，甲○○慰撫金四十萬元及減少勞動能力損失一百三十萬
    四千三百九十六元，從而，上訴人乙○○○上訴請求被上訴人再給付二十三萬八
    千二百二十七元，上訴人甲○○上訴請求被上訴人再給付三百九十五萬零六元，
    並均加計法定遲延利息，於再給付上訴人乙○○○五萬六千五百九十二元，再給
    付甲○○慰撫金四十萬元、及追加給付減少勞動損失一百三十萬四千三百九十六
    元，合計為一百七十萬四千三百九十六元，及乙○○○自九十一年八月十日起，
    甲○○自上訴理由（二）狀送達之翌日即九十二年十二月二日起，均至清償日止
    按週年利率百分之五計算利息之範圍內，均為有理由，應予准許，超過此範圍內
    之請求，則不應准許，應予駁回。原審就乙○○○上開應增加給付部分及甲○○
    應增加給付慰撫金四十萬元部分，為上訴人敗訴之判決，於法尚有違誤，上訴意
    旨指摘原判決不當，求予廢棄改判，為有理由，應由本院將原判決廢棄，改判如
    主文第二、三項所示，其餘不應准許部分，上訴意旨指摘原判決不當，求予廢棄
    改判，為無理由，則應駁回其上訴。又上開應准許部分，兩造陳明願供擔保，聲
    請宣告假執行或免為假執行，經核無不合，爰分別酌定相當之擔保金額宣告之；
    其餘不應准許部分，其假執行之聲請，因訴之駁回而失所依據，均不予准許。
六、因本案事證已臻明確，兩造其餘主張陳述及所提之證據，均毋庸再予審酌，附此
    敘明。
七、結論：本件上訴人之上訴及訴之追加，為一部有理由，一部無理由，爰依法判決
    如主文。
中　　　華　　　民　　　國　　九十三　　年　　　一　　　月　　二十八　　日
                              民事第十四庭
　　　　　　　　　　　　　　　　　審判長法  官  張  宗  權
                          　　　　　　　法  官　蕭  艿  菁
                          　　　　　　　法  官  陳  永  昌
正本係照原本作成。
如不服本判決，應於收受送達後二十日內向本院提出上訴書狀，其未表明上訴理由者
，應於提出上訴後二十日內向本院補提理由書狀（均須按他造當事人之人數附繕本）
上訴時應提出委任律師或具有律師資格之人之委任狀；委任有律師資格者，另應附具
律師資格證書及釋明委任人與受任人有民事訴訟法第四百六十六條之一第一項但書或
第二項（詳附註）所定關係之釋明文書影本。
中　　　華　　　民　　　國　　九十三　　年　　　一　　　月　　 三十 　　日
　　　　　　　 　　　　　　　　　　　　 書記官  劉  美  垣
附註：
民事訴訟法第四百六十六條之一（第一項、第二項）：
對於第二審判決上訴，上訴人應委任律師為訴訟代理人。但上訴人或其他法定代理人
具有律師資格者，不在此限。
上訴人之配偶、三親等內之血親、二親等內之姻親，或上訴人為法人、中央或地方機
關時，其所屬專任人員具有律師資格並經法院認為適當者，亦得為第三審訴訟代理人
。
